【裁判字號】    97,易,190
【裁判日期】    970603
【裁判案由】    家暴傷害
【裁判全文】
臺灣屏東地方法院刑事判決               97年度易字第190號
公  訴  人  臺灣屏東地方法院檢察署檢察官
被      告  乙○○
                      號3樓之.
上列被告因家暴傷害案件，經檢察官提起公訴（96年度偵字第
3529號），本院判決如下：
    主  文
乙○○傷害直系血親尊親屬之身體，處有期徒刑陸月，如易科罰
金，以新臺幣壹仟元折算壹日；減為有期徒刑月，如易科罰金
，以新臺幣壹仟元折算壹日。
    事  實
一、乙○○為丙○○之子，2 人間有家庭暴力防治法第3 條第3
    款規定之直系血親關係。乙○○因感其自幼與家人均未獲長
    年在外之父親丙○○扶養照顧，與其姊胡毓珊、甲○○等人
    於近年丙○○因年老返家與渠等較有往來後，時而為應付丙○○日常金錢需求問題而與之發生不快。乙○○於民國96年
    4 月14日晚間11時25分許，因不滿丙○○稍早於當晚8 時5
    分許，又為索討金錢而出手毆打其姊甲○○，乃帶同胡毓珊
    、甲○○前往丙○○所經營，位在屏東縣佳冬鄉○○村○○
    路123 之3 號之KTV 內與之理論，詎乙○○到達上址後，明
    知丙○○乃久逾古稀（20年11月4 日生，時年75歲）之老者
    ，體能及反應欠佳，若受推擠、拉扯，極易發生受傷之結果
    ，竟基於傷害之犯意，接續出手對丙○○迎面猛推，並與之
    拉扯，造成丙○○因不堪推擠，於拉扯、跌撞間受有軀幹、
    手臂及雙下肢多處擦挫傷之傷害。
二、案經丙○○訴由屏東縣警察局枋寮分局報告臺灣屏東地方法
    院檢察署檢察官偵查起訴。
    理  由
一、證據審查部分：
  (一)按被告以外之人於審判外之言詞或書面陳述，除法律有規定
    者外，不得作為證據，刑事訴訟法第159 條第1 項定有明文
    。本件告訴人丙○○、證人丁○○於司法警察調查中所為之
    陳述，為被告以外之人於審判外之陳述，經被告乙○○於本
    院審理時，明示拒絕納為證據，復查無得為證據之例外情形
    ，應認為均無證據能力。
  (二)又被告以外之人（含證人、鑑定人、告訴人、被害人、共同
    被告等）於審判外之陳述雖不符刑事訴訟法第159 條之1 至
    之4 等4 條之規定，而經當事人於審判程序同意作為證據，
    法院審酌該言詞陳述或書面陳述作成時之情況，認為適當者
    ，亦得為證據，刑事訴訟法第159 條之5 第1 項定有明文。
    其立法意旨在於傳聞證據未經當事人之反對詰問予以核實，
    原則上先予排除，惟若當事人已放棄反對詰問權，於審判程
    序中表明同意該等傳聞證據可作為證據；基於尊重當事人對
    傳聞證據之處分權，並充實證據資料以利真實發見，強化言
    詞辯論功能，使訴訟程序得以順暢進行，上開傳聞證據亦均
    具有證據能力。證人胡毓珊、甲○○於警詢中所為陳述，除
    經被告乙○○於本院審理時明示同意採為證據，依其製作係
    警員在日常辦公所在之警局內依法詢問，並以全程錄音方式
    擔保過程之正當性，詢畢並由受詢人審視記載內容後簽名以
    示與所述意旨相符，不當製作之可能性極低，應認為有證據
    能力。
  (三)卷附輔英科技大學附設醫院疾病診斷證明書，固為被告以外
    之人於審判外所為陳述，然其性質為從事業務之醫師於業務
    上製作之證明文書，依現有卷證除不能認為有何顯不可信之
    情況，並已經被告乙○○於本院審理時明示不爭執其證據能
    力，應認為有證據能力。
二、前揭時地被告乙○○曾帶同胡毓珊、甲○○前往上址，並出
    手與丙○○發生拉扯、推擠等肢體接觸，造成丙○○受有上
    開傷害之事實，除據被告乙○○於本院審理時所不爭執，並
    經證人丙○○、甲○○、丁○○於本院行審理程序時、證人
    胡毓珊於偵查中證述在卷，並有輔英科技大學附設醫院疾病
    診斷證明書、現場及驗傷照片12幀在卷可稽。訊據被告乙○○雖矢口否認有傷害丙○○之故意，辯稱：伊當天因接獲電
    話，得悉丙○○毆打甲○○，乃前往與丙○○溝通看如何解
    決（本院卷第33頁反面），伊雖然有推丙○○，並有對他拉
    扯，但當時是因為丙○○拿椅子要打胡毓珊，伊才推倒丙○○（本院卷第28頁），伊只有拉扯及推丙○○一下害他跌倒
    在地（本院卷第32頁反面）云云。惟查，前揭時地被告乙○○係在一進入店內即用力將丙○○推倒，並施與擠、壓，致
    丙○○因不堪受力而遭推倒3 次等情，業據證人即當時因在
    店內消費而全程目擊之人丁○○於本院審理中到庭接受交互
    詰問而證述在卷，與被告所辯，已然有異；另依證人甲○○
    於本院審理時所述：當時係丙○○見被告進去店內就要打被
    告，結果2 人開始拉扯，丙○○手上有流點血，可能是相互
    拉扯所致，之後伊等要離開時，丙○○進廚房拿菜刀出來，
    結果胡毓珊一進去，丙○○就把刀放下，順手拿起鐵椅子打
    胡毓珊等語（本院卷第28頁反面、第29頁），亦徵當晚告訴
    人丙○○於被告乙○○所稱為保護胡毓珊而將其推倒之前，
    即已因2 人間發生肢體衝突而受傷出血；又依證人即當晚與
    被告同往，並因前往停車而較被告乙○○、證人甲○○稍晚
    進入上址之人胡毓珊於偵查中證稱：伊停好車過來時，就見
    到丙○○倒地又爬起，往屋內拿菜刀，並停了一下，又突然
    拿起鐵椅子打伊，乙○○見狀又跑進來，將伊父親推到牆壁
    ，並拉伊到屋外等語（偵卷第8 頁），猶堪認告訴人丙○○
    於進入廚房取出菜刀前，即已因肢體衝突而倒地，與上開目
    擊證人丁○○所證，即被告乙○○甫進門即將丙○○猛力推
    倒等情相合，被告乙○○辯稱因見丙○○拿椅子要打胡毓珊
    ，伊才出手將其推倒云云，顯在避重就輕以掩飾先前已將丙○○推倒並拉扯成傷之事實。茲依前述，被告乙○○之行為
    除造成丙○○受有上開多處傷害，顯非僅僅1 次受力所致，
    依卷附照片所示，其手部前臂大片皮膚猶因前揭衝突而遭剝
    離，面積約半個手掌大，足徵被告乙○○為前揭行為，下手
    之重，主觀上對其行為將造成年事已高之丙○○身體受傷，
    顯有認識及意欲，傷害犯意堪予認定。本件被告犯罪事證已
    臻明確，應依法論科。
三、查被告乙○○為告訴人丙○○之子，有身分證影本在卷可稽
    ，2 人間有家庭暴力防治法第3 條第3 款規定之家庭成員關
    係，被告所為雖構成家庭暴力罪，惟家庭暴力防治法並無刑
    罰之規定，仍應適用刑法之規定。核被告乙○○所為，係犯
    刑法第280 條、第277 條第1 項傷害直系血親尊親屬罪。爰
    審酌被告乙○○之年齡、品行、智識能力、犯罪動機、手段
    、情狀、對於法益所生侵害之程度，其為48年3 月10日出生
    、受有陸軍官校專修班畢業之教育程度、以水電工為業之人
    ，有警詢等年籍資料在卷可參，本件犯罪時年48歲，前無因
    犯罪經法院判刑確定之紀錄，素行尚可，並考量其因得悉自
    幼一同成長之親姊受有委曲，情緒失控而出手冒犯父親之動
    機，對75歲高齡老者以迎面猛推等方式予以攻擊之手段，造
    成被害人受有前述傷害之侵害程度，及其犯罪後態度等一切
    情狀，量處如主文所示之刑，又審酌其年齡、職業、收入、
    社會地位等節，並諭知易科罰金之折算標準如主文所示，以
    資儆懲。
四、本件被告犯罪時間在96年4 月24日以前，所犯為刑法第280
    條、第277 條第1 項傷害直系血親尊親屬罪，並經諭知未逾
    1 年6 月之有期徒刑，合於減刑條件，爰依中華民國96年罪
    犯減刑條例第2 條第1 項第3 款之規定，減其刑期2 分之1
    ，並就其減得之刑諭知易科罰金之折算標準。
據上論斷，依刑事訴法第299 條第1 項前段，刑法第280 條、第
277 條第1 項、第41條第1 項，刑法施行法第1 條之1 ，中華民
國96年罪犯減刑條例第2 條第1 項第3 款、第7 條，判決如主文
。
本案經檢察官許英輝到庭執行職務
中    華    民    國    97    年    6     月    3     日
                  刑事第二庭  審判長法  官  黃國永
                                    法  官  蘇碧珠
                                    法  官  陳松檀
以上正本證明與原本無異。
如不服本判決應於收受本判決送達後10日內向本院提出上訴書狀
，其未敘述上訴理由者，並得於提起上訴後10日內向本院補提理
由書狀（均須按他造當事人之人數附繕本）「切勿逕送上級法院
」
中    華    民    國    97    年    6     月    3     日
                                    書記官  林祥玉
附錄本件判決引用之法條：
中華民國刑法第277條
傷害人之身體或健康者，處3 年以下有期徒刑、拘役或1 千元以
下罰金。
犯前項之罪因而致人於死者，處無期徒刑或7 年以上有期徒刑；
致重傷者，處3 年以上10年以下有期徒刑。
中華民國刑法第280條
對於直系血親尊親屬，犯第277 條或第278 條之罪者，加重其刑
至二分之一。


司法院資訊處製作；財團法人民間司法改革基金會備份。
